最高法院刑事裁定　　　　　　　　　　111年度台抗字第378號
抗　告　人　王興土



上列抗告人因公共危險案件，不服臺灣高等法院高雄分院中華民
國111年1月20日駁回其聲請再審及停止執行之更審裁定（110 年
度交聲再更一字第1號），提起抗告，本院裁定如下
    主  文
抗告駁回。
    理  由
一、有罪之判決確定後，因發現新事實或新證據，單獨或與先前
    之證據綜合判斷，足認受有罪判決之人應受無罪、免訴、免
    刑或輕於原判決所認罪名之判決者，為受判決人之利益，得
    聲請再審，刑事訴訟法第420條第1項第6 款定有明文。而聲
    請再審案件之事證，於判斷是否符合新事實及新證據所定義
    之新規性（即「未判斷資料性」）及確實性（即證明力之有
    無）之要件，當以客觀存在之經驗法則、論理法則為審查，
    尚非任憑再審聲請人之主觀、片面自我主張，即已完足。若
    再審聲請人所提出或主張之新事實、新證據，為原審業經審
    酌後，經捨棄不用，或若自形式上觀察，核與原確定判決所
    確認之犯罪事實無所關連，抑或無從動搖該事實認定之心證
    時，當無庸贅行其他之調查，自不待言。至聲請再審之理由
    ，如僅係對原確定判決所認定之事實再行爭辯，或對原確定
    判決採證認事職權之適法行使，任意指摘，或對法院依職權
    取捨之證據持相異評價，而原審法院即使審酌上開證據，亦
    無法動搖原確定判決之結果者，亦不符合此條款所定提起再
    審之要件。
二、原裁定略以：
  ㈠本件抗告人即受判決人王興土對原審法院108年度再字第1號
    判決，認定抗告人有其事實欄所載之肇事逃逸罪行（下稱原
    確定判決）聲請再審。上開判決另認抗告人有過失傷害犯行
    ，惟該部分核屬刑事訴訟法第376條第1項第1 款不得上訴於
    第三審法院之案件，業經原審法院之前審駁回其再審之聲請
    確定，原審僅就原確定判決論處抗告人肇事逃逸罪行聲請再
    審部分為審理，合先敘明。
  ㈡原確定判決依憑林筱棻、潘群政、加油站站長黃玉喜、員警
    陳賢輝、鑑定證人黃國平之證述、林筱棻、潘群政之診斷證
    明書、本件交通事故現場圖、調查報告表、初步分析研判表
    、現場照片、臺灣屏東地方法院（下稱屏東地院）107 年度
    簡上字第29號民事事件（下稱民事第二審）卷內之勘驗筆錄
    及監視器錄影翻拍照片、交通部公路總局屏澎區車輛行車事
    故鑑定委員會、交通部公路總局屏澎區車輛行車事故鑑定覆
    議委員會、財團法人成大研究發展基金會（下稱成大基金會
    ）之鑑定報告等證據資料，認定抗告人有其事實欄所載，於
    民國104年10月21日上午7時40分許，駕駛WL-XXXX號自用小
    客車，在屏東縣麟洛鄉○○路00號中國石油股份有限公司加
    油站（下稱本案加油站）加油後，未注意右轉時應暫停讓幹
    道（即中山路）直行車先行，貿然自加油站出口處右轉，在
    上開加油站北側（即右側）保養廠前，與同向林筱棻所騎乘
    之XXX-DZU號機車發生輕微擦撞，致林筱棻因人車倒地受傷
    ，另同向騎駛XXX-TFQ號機車直行在林筱棻機車後方之潘群
    政，見林筱棻人車倒地，乃緊急煞車，致機車失控滑行，亦
    人車倒地受傷（此部分業經潘群政撤回告訴，經原確定判決
    不另為不受理之諭知）。抗告人於肇事後，旋將車輛行駛至
    路邊紅磚人行道，停留約5至10分鐘後，即逕行逃逸之肇事
    逃逸犯行。並說明：如何依憑上開證據資料，認定抗告人確
    有於右轉時因未讓幹道直行車先行之過失，致與林筱棻之機
    車發生擦撞，而擦撞地點並非在加油站出口，依該機車刮地
    痕長度及起點計算，應係在加油站出口處右轉後約15公尺前
    某處之理由。民事第二審並未再行查明本案事故確實地點，
    即以其調查及勘驗現場結果等證據，認定林筱棻、潘群政指
    訴與事實不符，逕行駁回林筱棻損害賠償請求之判決，不能
    拘束原確定判決法院。再就抗告人主觀上如何有駕車肇事致
    人受傷而逃逸之犯意及其否認犯罪之辯解，何以不足採信等
    節，逐一說明、指駁，認定抗告人確有如原確定判決事實欄
    所載肇事致人傷害逃逸犯行，已詳敘其認定事實所憑之證據
    及得心證之理由，如原確定判決理由欄貳二之（二）、（三
    ），所為論斷、說明，俱有卷內訴訟資料可資覆按，核與經
    驗、論理法則無違。
  ㈢抗告人以：（1）原確定判決警卷第16及24頁編號2、18所示
    現場照片、（2）民事第二審卷內107年10月17日法官勘驗筆
    錄，自加油站監視器角度拍攝編號1至8 所示相片、（3）原
    確定判決第一審卷第91頁之加油站口監視器畫面翻拍相片、
    （4 ）民事第二審卷二第19至27頁，法官勘驗筆錄所示安全
    島拍攝角度一編號1至7之相片、（5）自GOOGLE 網路搜尋列
    印：104年6月之加油站出口處即中山路路段、加油站、加油
    站加油島臺之GOOGLE街景圖相片等，作為新證據，主張林筱
    棻、潘群政自警詢陳述就不實在，其等均係自己摔倒，與抗
    告人無關，伊就本件交通事故沒有肇事逃逸罪責等語（詳如
    其刑事聲請再審暨停止執行狀暨補充書狀所載），為原確定
    判決未及調查斟酌之新事證，抗告人應為無罪判決，爰依刑
    事訴訟法第420條第1項第6款規定聲請再審。查：
  1.原確定判決就上開再審聲請意旨所指（1）、（2）部分之相
    片，已據其於理由貳、二之（二）1.、3.中詳予審酌；（ 3
    ）、（4 ）所示相片原均已在原確定判決之卷證內，並經審
    判長依法提示並告以要旨在卷（見原確定判決卷二第20、13
    6至155頁），而原確定判決已敘明民事第二審法院顯未進一
    步查明本案事故地點，係在抗告人自本案加油站出口右轉約
    15公尺前之某處，即前開汽車保養廠前等諸節，從而可知，
    上開證據均經原確定判決實質判斷其等證據價值，縱原確定
    判決有捨棄不採卻未敘明其捨棄理由之情事，揆諸首開說明
    ，要難謂屬未及調查斟酌之情形。抗告人猶執原確定判決已
    說明論斷之事項及經調查評價、判斷之證據，徒憑己見再事
    爭執而否認犯行，難認與刑事訴訟法第420條第1項第6 款之
    再審要件相合。
  2.至再審聲請意旨（5 ）所示，自GOOGLE網路搜尋列印之本案
    加油站相關街景圖，並自行標出「路標國道3 」、「監1 、
    監2 、出口」等文字之相片（見110 年度交聲再字第4 號卷
    第83、99、101 頁），固屬未經原確定判決審酌之新事證，
    其以之主張：本案加油站照向出口處之監視器，有監1 （位
    近於加油站後方圍牆處），及監2 （位於出口近加油箱處拍
    攝範圍，涵蓋加油站出口處及從出口處右轉後之中山路上行
    車狀況）。若抗告人有如原確定判決所認定在刮地痕前方之
    加油站出口處擦撞林筱棻機車肇事之事實，應為本案加油站
    照向出口處之監2 監視器所拍錄，此赴加油站勘驗該監視器
    可拍攝範圍取證即明等語。惟原確定判決理由已說明，本案
    擦撞地點並非在加油站出口處，無從經由加油站之監視錄影
    畫面取得證據資料作為判斷依據，且上訴人確有於肇事後將
    車輛停於路邊，觀看數分鐘後離去之逃逸事實。況陳賢輝已
    證稱：「沒有看到兩人擦撞的畫面，因為那個監視器只有拍
    攝加油站裡面的畫面而已」、「我是調閱靠近加油箱那邊的
    監視器，我是調閱靠近出口的監視器畫面」等語（見原確定
    判決第一審卷第84頁反面），陳賢輝所稱之監視器即為抗告
    人所稱監2 之監視器，顯見縱有該監視器，其亦朝加油站內
    拍攝，而此核與抗告人所提出上開加油站加油島臺GOOGLE街
    景圖中標以監2 監視器之圖像方向亦相符；又黃玉喜亦證稱
    ：「假使車禍發生地點在出口處，監視器一定會錄到」等語
    （見民事第二審卷第71頁）。抗告人以非原確定判決所認定
    之地點及朝加油站裡面拍攝之監視器，主張原確定判決採認
    證據有誤，難謂有據。前開事證，無論係單獨或結合前述卷
    內各項證據資料予以綜合判斷觀察，均不足以動搖原確定判
    決認定之事實，而得為抗告人更有利之判決。
  ㈣綜上，抗告人所提前開事證，經核均不屬刑事訴訟法第 420
    條第1項第6款、第3 項規定之「新事實」或「新證據」，因
    認其聲請再審為無理由，應予駁回，業據原裁定說明綦詳，
    均無違誤。
三、抗告意旨略以：
  1.本案由原受命法官行調查程序訊問抗告人後，更易受命法官
    ，卻未更新審理程序，使抗告人有表示意見之機會，僅憑原
    受命法官之訊問筆錄內容為書面審理，即為不利於抗告人之
    裁定，與刑事訴訟法第429 條之2 之規定有違。
  2.原確定判決以員警所繪現場圖之林筱棻機車刮地痕起點，距
    本案加油站出口約15公尺，認定抗告人擦撞林筱棻機車之肇
    事地點在距本案加油站出口15公尺內某處。惟上開現場圖所
    標示之林筱棻機車刮地痕起點距圖中所標示「路標國道3 」
    標誌約僅4 公尺，而依抗告人所提出之GOOGLE街景圖可悉，
    「路標國道3 」標誌之實際位置在加油站出口處，若以現場
    圖中「路標國道3 」標誌定位，上開刮地痕起點實際應在加
    油站出口處。抗告人若有擦撞林筱棻機車肇事，肇事地點應
    在加油站出口處，為加油站監視器拍攝之範圍。原確定判決
    未比對現場圖中「路標國道3 」標誌之位置，並為定位，致
    誤認林筱棻機車刮地痕之起點在加油站出口處右轉後某處，
    與實際位置至少差距10公尺以上。原確定判決認定本案機車
    刮地痕起點未在加油站出口等情，與上開事證顯有矛盾，再
    綜合陳賢輝、黃玉喜均證稱：加油站出口監視器並未看到車
    禍情形等語、抗告人汽車並無擦撞之車損、加油站出口監視
    器未看到車禍情形，及陳賢輝證稱：抗告人右轉離開時後方
    至少10公尺無機車等語（見原確定判決第一審卷第89頁），
    確可證明抗告人並未在林筱棻機車刮地痕起點前方某處擦撞
    其機車之肇事逃逸犯行，足以動搖原確定判決所認定之此部
    分事實之基礎，為抗告人有利之判決。原裁定就此何以不足
    為許可再審之理由未為說明，有理由不備之違法。
四、惟查：
  ㈠刑事訴訟法第429條之2前段固規定：「聲請再審之案件，除
    顯無必要者外，應通知聲請人及其代理人到場，並聽取檢察
    官及受判決人之意見。」，其立法理由係為釐清聲請是否合
    法及有無理由，原則上應賦予聲請人及其代理人到庭陳述意
    見之機會，並聽取檢察官及受判決人之意見，俾供法院裁斷
    之參考。本件聲請再審，原審已通知抗告人及其代理人到庭
    陳述意見，並將其陳述記錄在卷，已予抗告人陳述意見之機
    會，縱受命法官更易，如法院認無再行徵詢當事人意見之必
    要，未再踐行訊問程序，亦無違法。
  ㈡原確定判決已於理由內說明，何以認定抗告人確有因右轉未
    讓幹道直行車先行致肇事之過失，致其汽車擦撞林筱棻機車
    ，但事故地點非加油站出口處，及其有肇事逃逸之主觀犯意
    ，茲不再贅敘。其依本件事故現場圖及現場照片（見原確定
    判決警卷第13至17頁）所顯示：林筱棻機車刮地痕起點在潘
    群政機車倒地處之右斜後方，距離加油站出口處約15公尺等
    情，推論林筱棻之機車與抗告人之車輛發生事故地點，應係
    在加油站出口處之後，該刮地痕起點之間，亦即在加油站出
    口處右轉後約15公尺前之某處。是原確定判決認定本案肇事
    地點，所依憑者除警繪現場圖外，尚有現場照片，自現場照
    片即可看出現場圖所標示之「路標國道3 」標誌位置與實際
    不符，惟原確定判決係依現場圖所繪，以加油站出口為標準
    計算刮地痕位置，認定肇事地點，並非以現場圖所繪「路標
    國道3」之位置為認定基準，從而現場圖標示之「路標國道3
    」標誌位置縱與實際不符，對原確定判決認定抗告人有肇事
    逃逸犯行不生影響，抗告人以當時之GOOGLE街景圖比對卷附
    現場圖，主張現場圖標示之「路標國道3 」標誌位置與實際
    不符，不足以動搖原確定判決關於認定抗告人有肇事逃逸犯
    行之事實。抗告意旨置原裁定明確之論斷說明於不顧，猶執
    其在原審聲請再審之同一陳詞，主張其有再審聲請意旨所示
    新事實及新證據，足以推翻原確定判決所認定之犯罪事實，
    而改為其無罪之判決，惟其所舉之上述各項事由，或經原確
    定判決審酌，或經單獨或與卷內證據綜合觀察，均非足以推
    翻原確定判決所認定事實之新事證，不符合聲請再審之要件
    。
  ㈢綜上，抗告意旨係對原確定判決採證認事職權之行使，任意
    指摘，及對法院依職權取捨證據持相異評價，所提事證並非
    刑事訴訟法第420條第1項第6款、第3項所指之「新事實」或
    「新證據」，核與聲請再審之法定要件不合，原裁定駁回其
    聲請，於法尚無不合。本件抗告為無理由，應予駁回。
據上論結，應依刑事訴訟法第412條，裁定如主文。
中    華    民    國   111    年    5     月    5     日
                  刑事第四庭審判長法  官  林  立  華  
                                  法  官  謝  靜  恒  
                                  法  官  林  瑞  斌  
                                  法  官  李  麗  珠  
                                  法  官  王  敏  慧  
本件正本證明與原本無異
                                  書記官
中    華    民    國   111    年    5     月    9     日